【裁判字號】    99,台非,169
【裁判日期】    990611
【裁判案由】    違反毒品危害防制條例
【裁判全文】
最高法院刑事判決              九十九年度台非字第一六九號
上  訴  人  最高法院檢察署檢察總長
被      告  甲○○
上列上訴人因被告違反毒品危害防制條例案件，對於台灣彰化地
方法院中華民國九十八年九月二十四日第一審確定判決（九十八
年度訴字第一四六二號，起訴案號：台灣彰化地方法院檢察署九
十八年度毒偵字第一四六九號），認為違法，提起非常上訴，本
院判決如下：
    主  文
原判決關於罪刑部分撤銷。
甲○○施用第一級毒品，處有期徒刑捌月。又施用第二級毒品，
處有期徒刑參月。應執行有期徒刑拾月。
    理  由
非常上訴理由稱：「一、按判決不適用法則或適用不當者，為違
背法令，刑事訴訟法第三百七十八條定有明文。又刑法第四十七
條規定，受有期徒刑之執行完畢，或受無期徒刑或受有期徒刑一
部之執行而赦免後，五年以內再犯有期徒刑以上之罪者，為累犯
。另數罪併罰案件之執行完畢，係指數罪定其應執行之刑，已將
該應執行之刑執行完畢而言，若其中一罪之有期徒刑先執行期滿
，嗣法院依檢察官之聲請，以裁定定其數罪之應執行之刑確定後
，其在未裁定前已先執行之罪，因嗣後合併他罪定應執行刑之結
果，檢察官所換發之執行指揮書，係執行應執行刑，其前已執行
之有期徒刑部分，僅應予以扣除，不能認已執行完畢（最高法院
八十三年度台上字第五五七八號、八十四年度台非字第二八四號
判決參照）。二、經查本件被告甲○○因施用毒品案件，經強制
戒治後，於民國（下同）九十年五月八日執行完畢釋放。嗣於九
十四年間某日起，連續施用第二級毒品安非他命多次，經台灣彰
化地方法院以九十四年度員簡字第三六七號判處有期徒刑四月確
定，因其前於九十二年五月二十三日違反台灣地區與大陸地區人
民關係條例案件，經同院以九十七年度簡字第四三四號判處有期
徒刑四月確定，另於九十三年三月二十四日犯偽造文書罪，經同
院以九十四年度斗簡字第五五九號判處有期徒刑四月確定，上述
三罪合於數罪併罰，乃由台灣彰化地方法院檢察署檢察官於九十
八年五月一日，以九十八年度執聲字第五三七號聲請合併定其應
執行刑，經台灣彰化地方法院於九十八年五月十三日，以九十八
年度聲字第九五二號裁定定應執行刑為有期徒刑拾月，如易科罰
金，以銀元參佰元折算壹日。上開刑期由台灣彰化地方法院檢察
署檢察官，以九十八年度執更丁字第一六八八號指揮書接續同署
九十八年度執更丁字第一三五八號執行，扣除同署九十七年度執
更緝字第四十二號已執行之有期徒刑七月外（即上述三罪中之連
續施用第二級毒品罪及偽造文書罪部分），刑期自九十九年十一
月二十三日起算，至一００年二月二十二日執行期滿，此有各該
聲請書、裁定書及檢察官執行指揮書可稽。依首揭判決意旨，被
告之刑期不能認已執行完畢，是被告於九十八年五月二十一日中
午十二時許，所犯本件毒品危害防制條例案件之罪，經台灣彰化
地方法院於九十八年九月二十四日判決有罪確定，依最高法院九
十八年度台非字第五號、第二五三號判決意旨反面解釋，前開三
罪於九十八年五月十三日法院裁定合併定應執行刑時，本件被告
施用毒品罪不能認已執行完畢之事實，於九十八年九月二十四日
原審為判決前即已存在，而為原審依法應於審判期日調查之證據
，其未調查，遽依累犯論處，予以被告加重其刑，揆諸首開說明
，顯有判決適用法則不當之違法。三、案經確定，且於被告不利
，爰依刑事訴訟法第四百四十一條、第四百四十三條提起非常上
訴，以資糾正。」等語。
本院按：刑法第四十七條第一項規定之累犯，以受徒刑之執行完
畢，或一部之執行而赦免後，五年以內，故意再犯有期徒刑以上
之罪者，始足當之。又被告有應併合處罰之數罪，經法院分別判
處有期徒刑確定，其中一罪或數罪先執行有期徒刑期滿，嗣法院
又依檢察官之聲請，以裁定定其全部數罪之應執行刑確定後，其
在未裁定前已先執行有期徒刑期滿之罪，因嗣後合併他罪定其應
執行刑結果，檢察官所換發之執行指揮書，係執行應執行之刑，
其先前已執行部分僅應予扣除，不能認為該罪或數罪已執行完畢
。本件原判決以被告甲○○於民國九十八年五月二十一日，先後
犯施用第一級毒品及施用第二級毒品罪，並均依累犯之規定，分
別判處有期徒刑九月、四月，應執行有期徒刑一年確定。惟被告
前於民國九十四年五月間，因施用第二級毒品案件，經台灣彰化
地方法院以九十四年度員簡字第三六七號刑事判決判處有期徒刑
四月；另於九十三年三月間，因偽造文書案件，經同法院以九十
四年度斗簡字第五五九號刑事判決判處有期徒刑四月確定，上開
二罪，經同法院以九十五年度聲字第二０五六號刑事裁定，定其
應執行刑為有期徒刑七月確定，經送監執行，於九十八年一月二
十四日縮刑期滿執行完畢。惟被告於該二罪判決確定前，另於九
十二年五月二十三日犯違反台灣地區與大陸地區人民關係條例之
罪，經台灣彰化地方法院以九十七年度簡字第四三四號刑事判決
判處有期徒刑四月確定，上述三罪，合於數罪併罰定應執行刑之
規定，檢察官乃聲請裁定定其應執行之刑，經台灣彰化地方法院
於九十八年五月十三日，以九十八年度聲字第九五二號裁定，定
其應執行刑為有期徒刑十月，如易科罰金，以銀元三百元折算一
日。上開刑期由台灣彰化地方法院檢察署檢察官以九十八年度執
更丁字第一六八八號指揮書，接續同署九十八年度執更丁字第一
三五八號執行，扣除同署九十七年度執更緝字第四十二號已執行
之有期徒刑七月（即上述三罪中之連續施用第二級毒品罪及偽造
文書罪部分），刑期自九十九年十一月二十三日起算，至一００
年二月二十二日執行期滿，有各該聲請書、裁定書及執行指揮書
附卷可稽。揆之上開說明，被告先前所犯施用第二級毒品、偽造
文書罪所定應執行刑有期徒刑七月，雖形式上已執行完畢，然嗣
後既與其另犯之違反台灣地區與大陸地區人民關係條例之罪合併
定其應執行之刑，檢察官指揮執行時扣除其先前已執行之有期徒
刑七月，刑期自九十九年十一月二十三日起算，至一００年二月
二十二日執行期滿；則被告先前所犯之施用第二級毒品、偽造文
書罪所處之刑，即不得謂已於九十八年一月二十四日執行完畢。
被告於九十八年五月二十一日，先後犯本件施用第一級毒品及施
用第二級毒品罪時，因前案所處有期徒刑尚未執行完畢，即無構
成累犯之餘地。乃原審不察，仍依刑法第四十七條第一項之規定
論以累犯，並加重其刑，自有應於審判期日調查之證據未予調查
及判決適用法則不當之違背法令。案經確定，且於被告不利，非
常上訴意旨執以指摘，為有理由。應由本院將原判決關於罪刑部
分撤銷，另行判決如主文第二項所示，以資救濟。
據上論結，應依刑事訴訟法第四百四十七條第一項第一款但書，
刑法第十一條前段、第五十一條第五款，毒品危害防制條例第十
條第一項、第二項，判決如主文。
中    華    民    國  九十九  年    六    月   十一   日
                      最高法院刑事第三庭
                          審判長法官  林  增  福
                                法官  張  清  埤
                                法官  陳  世  雄
                                法官  何  菁  莪
                                法官  段  景  榕
本件正本證明與原本無異
                                      書  記  官
中    華    民    國  九十九  年    六    月   十五   日
                                                      K
附錄本案論罪科刑法條全文
毒品危害防制條例第十條：
施用第一級毒品者，處6月以上5年以下有期徒刑。
施用第二級毒品者，處3年以下有期徒刑。

司法院資訊處製作；財團法人民間司法改革基金會備份。
